臺灣板橋地方法院刑事判決　　　　　　　　　　　　　九十三年度訴字第二五一號
　　公　訴　人　臺灣板橋地方法院檢察署檢察官
　　被　　　告　甲○○
右列被告因違反毒品危害防制條例案件，經檢察官提起公訴（九十二年度毒偵字第三
六五三號），本院合議庭裁定依簡式審判程序，判決如左：
    主  文
甲○○連續施用第一級毒品，處有期徒刑捌月。扣案之海洛因（淨重壹點零壹公克）
沒收銷燬之；扣案之注射針筒支、葡萄糖壹包、電子秤壹個、小型分裝袋伍佰個、
已使用過之分裝袋拾伍個、分裝器肆支、中型分裝袋拾個均沒收之。又連續施用
第二級毒品，處有期徒刑肆月。扣案之安非他命（淨重零點肆捌公克）沒收銷燬之；
扣案之吸食器貳組、玻璃球貳支、電子秤壹個、小型分裝袋伍佰個、已使用過之分裝
袋拾伍個、分裝器肆支、中型分裝袋拾個均沒收之。應執行有期徒刑拾月。扣案
之海洛因（淨重壹點零壹公克）、安非他命（淨重零點肆捌公克）均沒收銷燬之；扣
案之注射針筒支、葡萄糖壹包、吸食器貳組、玻璃球貳支、電子秤壹個、小型分裝
袋伍佰個、已使用過之分裝袋拾伍個、分裝器肆支、中型分裝袋拾個均沒收之。
    事  實
一、甲○○曾於民國（下同）八十八年間因施用毒品案件，經本院以八十八年度毒聲
    字第六八七五號裁定送勒戒處所觀察、勒戒後，認無繼續施用毒品之傾向，由臺
    灣板橋地方法院檢察署檢察官於八十九年二月九日以八十九年度毒偵緝字第一五
    六號為不起訴處分確定，又於九十一年間，因施用毒品案件，經檢察官聲請本院
    以九十一年度毒聲字第一一五０號裁定送勒戒處所觀察、勒戒後，認有繼續施用
    毒品之傾向，再經本院於九十一年七月四日以九十一年度毒聲字第二０八一號裁
    定令入戒治處所施以強制戒治一年，並由檢察官提起公訴，經本院以九十一年度
    訴字第一六八八號判決應執行有期徒刑九月確定。詎仍不知悔改，明知海洛因、
    安非他命係毒品危害防制條例第二條第二項第一款、第二款所列之第一級、第二
    級毒品，不得施用、持有，竟復基於施用第一級毒品海洛因、第二級毒品安非他
    命之概括犯意，自九十二年五月間某日起至九十二年十一月五日止，連續在臺北
    縣新莊市○○路九七號一○七室租屋處，以將海洛因加葡萄糖置於針筒內注射、
    及將安非他命置於玻璃吸食器內加熱吸其霧氣之方式，連續施用第一級毒品海洛
    因、第二級毒品安非他命多次，海洛因平均約每天施用一次、安非他命約三天施
    用一次。嗣於九十二年十一月五日下午五時二十分許，在臺北縣新莊市○○路九
    七號一○七室為警查獲，並扣得海洛因（淨重一點零一公克）、安非他命（淨重
    零點四八公克）及甲○○所有供其施用毒品所用或預備之電子秤一個、小型分裝
    袋五百個、吸食器二組、已使用過之分裝袋三十五個、注射針筒三支、葡萄糖一
    包、分裝器四支、中型分裝袋三十個、玻璃球二支。
二、案經臺北市政府警察局報請臺灣板橋地方法院檢察署檢察官偵查起訴。
    理  由
一、右揭施用海洛因、安非他命之事實，業據被告甲○○於本院審理時坦承不諱，而
    其於前開時地經警查獲時所採集之尿液，經送請明生生物科技股份有限公司以酵
    素免疫分析法初步檢驗，並以ＧＣ/ＭＳ氣相層析質譜分析法確認檢驗之結果，
    呈嗎啡及安非他命陽性反應，有該公司於九十二年十一月二十一日出具之濫用藥
    物檢體檢驗報告一紙附於偵查卷可稽。再參以海洛因於人體內會代謝成嗎啡，因
    此涉嫌海洛因之施用者係檢驗其尿液中之嗎啡反應等情，為本院職務上已知之事
    實，被告亦自承其係施用海洛因，足見被告於上述時地所施用者係海洛因及安非
    他命無訛。此外，並有海洛因（淨重一點零一公克）、安非他命（淨重零點四八
    公克）、電子秤一個、小型分裝袋五百個、吸食器二組、已使用過之分裝帶三十
    五個、注射針筒三支、葡萄糖一包、分裝器四支、中型分裝袋三十個、玻璃球二
    支扣案足資佐證，上開扣案毒品經鑑定結果，確為第一級毒品海洛因、第二級毒
    品安非他命無誤之事實，並有臺北市政府警察局刑事警察大隊查獲涉嫌毒品危害
    防制條例案件毒品初步鑑驗報告書二件在卷可稽。足認被告前開之自白，應與事
    實相符。又查，被告曾於八十八年間因施用毒品案件，經本院以八十八年度毒聲
    字第六八七五號裁定送勒戒處所觀察、勒戒後，認無繼續施用毒品之傾向，由臺
    灣板橋地方法院檢察署檢察官於八十九年二月九日以八十九年度毒偵緝字第一五
    六號為不起訴處分確定，又於九十一年間，因施用毒品案件，經檢察官聲請本院
    以九十一年度毒聲字第一一五○號裁定送勒戒處所觀察、勒戒後，認有繼續施用
    毒品之傾向，再經本院於九十一年七月四日以九十一年度毒聲字第二○八一號裁
    定令入戒治處所施以強制戒治一年，並由檢察官提起公訴，經本院以九十一年度
    訴字第一六八八號判決應執行有期徒刑九月確定之事實，有臺灣高等法院被告全
    國前案紀錄表、臺灣板橋地方法院檢察署檢察官八十九年度毒偵緝字第一五六號
    為不起訴處分書、本院九十一年度訴字第一六八八號刑事判決書各一件在卷可稽
    。從而，本件事證明確，被告施用第一、二級毒品之犯行，堪以認定，應依法論
    科。
二、
  (一)按行為之處罰，以行為時之法律有明文規定者為限，行為後法律有變更者，適用
    裁判時之法律，但裁判前之法律有利於行為人者，適用最有利於行為人之法律，
    此刑法第一條及第二條第一項分別定有明文。又按刑法第二條第一項但書所指最
    有利於行為人之法律，既曰法律，自較刑之範圍為廣，比較時應就罪、刑有關之
    一切情形，綜其全部之結果，而為比較，再適用有利於行為人之法律處斷，故為
    符合刑法就法律有變更時所採之「從新從輕」制度之精神，於比較新、舊法孰較
    有利於行為人時，應一併就「可罰性範圍」、「刑罰之重輕」及其他訴追條件之
    限制等相關事項為整體性之衡量，始合乎該法之意旨。被告行為後毒品危害防制
    條例業於九十二年七月九日修正公布，並於公布後六個月即九十三年一月九日施
    行，有關該條例第十條之施用毒品犯罪，其條文雖未修正變更，惟對犯該條施用
    毒品之犯罪，修正前區分為初犯、五年後再犯、五年內再犯及三犯以上而異其刑
    事處遇程序，亦即須「曾受觀察勒戒處分，五年內再犯仍送觀察勒戒後，認有繼
    續施用毒品傾向，經送強制戒治後」，或「曾受強制戒治並為不起訴處分或不付
    審理之裁定後，五年內再犯」，或「三犯以上」者，始得依法訴追處罰；修正後
    則簡化區分為初犯、五年內再犯及五年後再犯三種，僅須「曾受觀察勒戒或強制
    戒治執行完畢釋放後，五年內再犯者」，即得依法訴追處罰，是本次修正就施用
    毒品犯罪之追訴處罰條件已有所變更。查本案被告係曾受觀察勒戒及強制戒治處
    分執行完畢後，五年內三犯施用毒品犯行，是不論依新、舊法規定，檢察官均得
    依法追訴並由法院依法審判；再者，比較修正前後之毒品危害防制條例第十條對
    於施用第一級、第二級毒品之刑罰規定，不論條次、犯罪構成要件、法定刑度均
    無變更，是修正後之新法並無不利於被告之情事，依刑法第二條第一項前段規定
    ，應適用裁判時之新法。
  (二)核被告甲○○施用第一、二級毒品之犯行，係犯修正後毒品危害防制條例第十條
    第一項施用第一級毒品罪、同條第二項之施用第二級毒品罪。又被告非法持有第
    一、二級毒品之低度行為，為其施用第一、二級毒品之高度行為所吸收，不另論
    罪。被告先後多次施用第一、二級毒品之犯行，時間密接，且所犯為犯罪構成要
    件相同之罪名，顯係基於概括犯意為之，為連續犯，應依刑法第五十六條規定論
    以一罪，並加重其刑。其所犯上開施用第一級毒品及施用第二級毒品二罪間，犯
    意各別，行為互殊，應予分論併罰。爰審酌被告曾因施用毒品經送勒戒所觀察、
    勒戒及強制戒治後，仍未能戒斷其施用毒品之惡習，再犯本件犯行，惟因施用毒
    品均僅係戕害其自己身心並無加害他人，再衡量其施用毒品時間之長短等一切情
    狀，分別量處如主文所示之刑，並定其應執行之刑，以示懲儆。
  (三)扣案之海洛因（淨重一點零一公克）、安非他命（淨重零點四八公克），係毒品
    危害防制條例第二條所定之第一級、第二級毒品，應依同條例第十八條第一項前
    段規定，沒收並銷燬之。另扣案之注射針筒三支、葡萄糖一包，為被告所有，供
    其施用第一級毒品所用或預備之物；扣案吸食器二組、玻璃球二支，為被告所有
    ，供其施用第二級毒品所用之物；另扣案電子秤一個、小型分裝袋五百個、已使
    用過之分裝袋三十五個、分裝器四支、中型分裝袋三十個，則為被告所有，供其
    施用第一級、第二級毒品所共用或預備之物，業據被告供明在卷，爰依刑法第三
    十八條第一項第二款規定，宣告沒收之。至員警於查獲現場另查扣之行動電話四
    支、現金新臺幣二萬六千八百元，則無證據證明與本案被告施用毒品犯行有關，
    爰不在本案被告宣告刑項下宣告沒收。
三、末按「除被告所犯為死刑、無期徒刑、最輕本刑為三年以上有期徒刑之罪或高等
    法院管轄第一審案件者外，於前條第一項程序進行中，被告先就被訴事實為有罪
    之陳述時，審判長得告知被告簡式審判程序之旨，並聽取當事人、代理人、辯護
    人及輔佐人之意見後，裁定進行簡式審判程序。」刑事訴訟法第二百七十三條之
    一第一項定有明文。查本件被告涉犯之施用第一級、第二級毒品罪，並非法定本
    刑為死刑、無期徒刑、最輕本刑為三年以上有期徒刑之罪，且被告於本院準備程
    序進行中，復就被訴之事實為有罪之陳述，經告知被告簡式審判程序之旨，被告
    及公訴人對於本件改依簡式審判程序審理亦均表示無意見，是本院合議庭依前揭
    刑事訴訟法規定，裁定本件由受命法官獨任進行簡式審判程序，附此敘明。
據上論斷，應依刑事訴訟法第二百七十三條之一第一項、第二百九十九條第一項前段
，修正後毒品危害防制條例第十條第一項、第二項、第十八條第一項前段，刑法第十
一條前段、第二條第一項前段、第五十六條、第五十一條第五款、第三十八條第一項
第二款，判決如主文。
本案經檢察官乙○○到庭執行職務。
中      華      民      國    九十三    年      三      月     十八     日
                                臺灣板橋地方法院刑事第十三庭
                                    法  官  白光華
右正本證明與原本無異。
如不服本判決，應於判決送達後十日內向本院提出上訴狀 (應附繕本) ，上訴於臺灣
高等法院。
                                    書記官  陳靜怡
中      華      民      國    九十三    年      三      月      十八    日
附錄本案論罪科刑法條全文：
毒品危害防制條例第十條：
施用第一級毒品者，處六月以上五年以下有期徒刑。
施用第二級毒品者，處三年以下有期徒刑。
